【裁判字號】    89,簡上,71
【裁判日期】    891206
【裁判案由】    家庭暴力罪之傷害
【裁判全文】
臺灣士林地方法院刑事判決                          八十九年度簡上字第七一號
    上  訴  人  丙○○
    即  被  告
                丁○○○
                乙○○
    共      同
    選任辯護人  馬在勤律師
右上訴人因家庭暴力之傷害案件，不服本院八十九年度簡字第四九九號中華民國八十
九年六月二十九日第一審判決（聲請案號：八十九年度偵字第四一九六號），提起上
訴，本院管轄之第二審合議庭判決如左：
    主  文
原判決撤銷。
丙○○傷害人之身體，處拘役伍拾日，如易科罰金，以參佰元折算壹日。
丁○○○、乙○○均無罪。
    事  實
一、丙○○與甲○○係夫妻關係，為家庭暴力防治法之家庭成員。民國八十九年三月
    二十六日下午一時四十五分許，甲○○與婆婆丁○○○、小姑乙○○在臺北市北
    投區○○○路○段一六七巷十一號七樓因口角而發生拉扯（未成傷），丙○○見
    狀，除將爭執雙方拉開外，並基於傷害之故意，以腳勾倒甲○○，並趁勢將甲○○壓制於地上，徒手毆打，致甲○○受有左臉瘀腫四×四公分，右上臂瘀青六×
    四公分，右小腿瘀青一×一公分，左足擦傷一×一公分及左小腿擦傷一×一公分
    之傷害。
二、案經甲○○訴由臺北市政府警察局北投分局報請臺灣士林地方法院檢察署檢察官
    偵查聲請簡易判決處刑。
    理  由
壹、被告丙○○部分：
一、訊據上訴人即被告丙○○固不否認曾於右揭時、地，與告訴人甲○○發生爭執，
    惟另辯稱：「我未打他，為保護我母親及妹妺，要制止他，拉扯間撞擊到東西」
    云云。惟查：右揭事實，迭據告訴人甲○○於偵、審中指訴綦詳，且告訴人甲○○確受有事實欄所載之傷害，亦有臺北市立陽明醫院甲種診斷書（影本）一紙在
    卷足憑。另查被告丙○○於本院另案訊問時亦自承曾以腳勾倒甲○○（本院八十
    九年度易字第八三八號卷八十九年十月九日訊問筆錄），而證人即丙○○夫婦之
    鄰居戊○○於警訊中亦證稱：「：：我隱約看見有一個人壓著另一個人，在上面
    的那個人是男的（我從背後看），被壓的另一個人我不知是男是女」等，而依當
    時情形觀之，在上壓人之男子顯係被告丙○○，而被壓者則係告訴人甲○○，足
    徵被告丙○○已完全壓制告訴人甲○○。參以被告丙○○介入甲○○與丁○○○
    、乙○○二人之拉扯後，丁○○○、乙○○二人旋即脫身，並依丙○○之指示高
    喊救命、至戊○○住處按門鈴，其時顯無任何保護丁○○○、乙○○必要情形存
    在，丙○○竟將告訴人勾倒後壓於地面，並於過程中致告訴人甲○○受有如事實
    欄所載之傷害，其有傷害之故意至為灼然。綜上所述，本件事證明確，被告丙○○犯行洵堪認定，應依法論科。
二、核被告丙○○所為，係犯刑法第二百七十七條第一項之傷害罪。原審未就被告丁○○○、乙○○是否確有與被告丙○○共同毆打告訴人予以詳酌，遽論被告丙○○、丁○○○、乙○○共同傷害罪責，尚有未洽，被告丁○○○、乙○○否認犯
    罪而提起上訴，為有理由（詳後），另被告丙○○否認犯罪而提起上訴固非有據
    ，然原審判決關於共犯事實之認定既有違誤，應由本院將原審判決撤銷並予以改
    判。爰審酌被告丙○○與告訴人甲○○係夫妻關係，前已有恐嚇甲○○之前科紀
    錄，因甲○○與其母親、妹妹口角而出手毆打告訴人之犯罪動機、目的、手段、
    所生危害暨其犯罪後態度，量處拘役伍拾日，並諭知如易科罰金之折算標準。
貳、被告丁○○○、乙○○部分：
一、聲請簡易判決處刑意旨另以：丁○○○、乙○○於右揭時地與被告丙○○共同毆
    打告訴人甲○○，致甲○○受有左臉瘀腫四×四公分，右上臂瘀青六×四公分，
    右小腿瘀青一×一公分，左足擦傷一×一公分及左小腿擦傷一×一公分之傷害，
    因認被告丁○○○、乙○○亦係共犯刑法第二百七十七條第一項之傷害罪嫌。
二、按犯罪事實，應依證據認定之，無證據不得推定其犯罪事實，刑事訴訟法第一百
    五十四條定有明文。又按刑事訴訟法上所謂認定犯罪事實之證據，係指足以認定
    被告確有犯罪行為之積極證據而言，該項證據自須適合於被告犯罪事實之認定，
    始得採為斷罪資料；且認定不利於被告之事實，須依積極證據，苟積極證據不足
    為不利於被告事實之認定時，即應為有利於被告之認定，更不必有何有利之證據
    ；如未能發現相當證據，或證據不足以證明，自不能以推測或擬制之方法，以為
    裁判之基礎；告訴人之告訴，係以使被告受刑事訴追為目的，是其陳述是否與事
    實相符，仍應調查其他證據以資審認；最高法院二十九年上字第三一○五號、三
    十年上字第八一六號、四十年臺上字第八十六號、五十二年臺上字第一三○○號
    亦分別著有判例。故在告訴人指訴被告涉嫌犯罪之場合，縱令所訴情由依其所結
    合之旁證在情理上尚非絕無可能，若在一般生活經驗上仍可另認為其他有利被告
    之合理推斷，根據「罪證有疑，利於被告」之證據法則，即不得遽以片面之觀點
    ，認為告訴人之陳述或其所本旁證已適為有罪判斷之依據推定其犯罪事實（最高
    法院七十六年臺上字第四九八六號判例意旨參照）。
三、本件聲請人認被告丁○○○、乙○○涉有右揭共同傷害罪嫌，係以：(一)告訴人甲○○之指訴；(二)診斷書一紙；及(三)告訴人與被告間感情不睦時起勃谿，告訴人果
    真出手毆打被告，被告三人豈有不還手之理？(四)被告坦承事發時與告訴人發生爭
    執，而告訴人又係於雙方爭執時受傷等事證為其論據。訊據被告丁○○○、乙○○均堅決否認有何共同傷害犯行，丁○○○辯稱：「我未打他，是他拉我去撞牆
    ，我未拉他」；被告乙○○辯稱：「是他捉我頭髮，我母親有去制止他，他推我
    母親撞牆」各等語。經查：
  (一)告訴人甲○○指訴渠遭被告丁○○○、乙○○與丙○○共同毆打成傷，固提出診
    斷證明書為證，然該書證僅止於證明其身體受有傷害之事實，是否確為被告丁○○○、乙○○所造成，仍應賴其他積極證據為證。又被告丁○○○、乙○○雖供
    稱當日與告訴人甲○○發生爭執，然均係供稱遭告訴人甲○○攻擊而發生拉扯，
    是聲請人以被告該等供述推論渠等傷害犯行，尚非適合。
  (二)又告訴人甲○○於案發當日下午五時四十五分許曾至臺北市政府警察局北投分局
    長安派出所備案，依當日工作紀錄簿記載：民眾甲○○於今（二十六）日下午十
    三時四十五分因與先生丙○○的妹妹間長久恩怨導致於上述時、地發生毆打糾紛
    情事，據備案人甲○○聲稱是被其先生及妹妹倆人毆打以致左眼紅腫及頭部疼痛
    想嘔吐及多處擦傷，特前來本所備案，並保留其傷害告訴權。是依當日工作紀錄
    簿之內容，並未敘及丁○○○亦涉其事，迄至次日告訴人至臺灣士林地方法院檢
    察署申告時，始提及：「婆婆打我二個耳光」「乙○○也靠過來」，同年四月二
    十六日檢察官訊問時復陳稱：「乙○○、許罔市打我耳光，踢、踹我」，情節並
    非一致。
  (三)又診斷書雖記載甲○○「左臉瘀腫四×四公分」，依告訴人所述，丁○○○於其
    與乙○○間口角之際打二耳光，而乙○○則係伊被丙○○反折壓於地上時打二耳
    光，然丁○○○、乙○○均係女子，應非甚具力道之人，丁○○○且年近七旬，
    是丁○○○口角之初之二耳光，乙○○不方便施力之角度（告訴人遭壓制地面背
    對其他人）情況下，是否足致告訴人驗傷時驗出「左臉瘀腫四×四公分」，誠屬
    可疑。再對照前開備案紀錄，驗傷單所載之「左臉瘀腫」，應係備案紀錄上所載
    之「左眼紅腫」，則該等傷害係被告丙○○壓制告訴人後毆打或過程中撞及他物
    所致之可能性實遠大於打耳光所造成。
  (四)另查證人即鄰居戊○○、己○○二人，均無人見及丁○○○、乙○○參與毆打告
    訴人，所見均係丁○○○、乙○○二人呼喊及按門鈴，而依前所述，丁○○○、
    乙○○二人按門鈴之際，戊○○猶見被告丙○○將告訴人甲○○壓在地上，是告
    訴人所稱被壓於地面之際丁○○○、乙○○對渠拳打腳踢或打耳光云云，並無何
    積極事證。
  (五)又本件爭執出於突發，在無法認定丁○○○、乙○○二人有共同傷害之行為分擔
    情況下，亦難僅以事發時該二人在場而遽予認定與被告丙○○間有犯意聯絡。
  綜右理由，本件告訴人所為遭被告丁○○○、乙○○毆打成傷之指訴，尚乏積極證
  據足為佐證確信與事實相符，應認聲請意旨所指被告丁○○○、乙○○涉嫌傷害部
  份，均屬不能證明犯罪，自應另就被告丁○○○、乙○○部分為無罪之諭知。
據上論斷，應依刑事訴訟法第四百五十五條之一第一項、第三項、第三百六十九條第
一項前段、第二百九十九條第一項前段、第三百零一條第一項，刑法第二百七十七條
第一項、第四十一條，罰金罰鍰提高標準條例第一條前段、第二條判決如主文。
本案經檢察官陳瑞仁到庭執行職務。
中    華    民    國      八十九      年    十二      月      六      日
                                  臺灣士林地方法院刑事第三庭
                                      審判長法  官
                                            法  官
                                        法  官
右正本證明與原本無異。
不得上訴。
                                          書記官
中    華    民    國      八十        年              月              日
附錄：本案論罪科刑法條全文
刑法第二百七十七條第一項：
傷害人之身體或健康者，處三年以下有期徒刑，拘役或一千元以下罰金。


司法院資訊處製作；財團法人民間司法改革基金會備份。
